【裁判字號】    99,訴,498
【裁判日期】    990730
【裁判案由】    違反毒品危害防制條例
【裁判全文】
臺灣屏東地方法院刑事判決               99年度訴字第498號
公  訴  人  臺灣屏東地方法院檢察署檢察官
被      告  甲○○
上列被告因違反毒品危害防制條例案件，經檢察官提起公訴（99
年度毒偵字第402 號），嗣因被告就被訴事實為有罪之陳述，經
合議庭裁定由受命法官獨任適用簡式審判程序審理，本院判決如
下：
    主  文
甲○○施用第一級毒品，累犯，處有期徒刑壹年，扣案海洛因壹
包（毒品驗後淨重零點零零玖公克，另含殘留海洛因粉末難以完
全析離之包裝袋壹個），均沒收銷燬之。
    事  實
一、甲○○前因施用毒品案件，經裁定送勒戒處所觀察、勒戒，
    因認有繼續施用毒品傾向，經裁定送戒治處所施以強制戒治
    ，嗣經裁定停止戒治，所餘戒治期間付保護管束，而於90
    年3 月23日保護管束期滿未經撤銷，視為強制戒治執行完畢
    。又於前開強制戒治執行完畢5 年內之90年因施用毒品案件
    ，經檢察官聲請強制戒治並提起公訴，強制戒治部分，經裁
    定送戒治處所施以強制戒治，經裁定停止戒治，所餘戒治期
    間付保護管束，而於91年12月26日保護管束期滿未經撤銷，
    視為強制戒治執行完畢；起訴部分則經法院判處有期徒刑8
    月確定，嗣於92年8 月31日執行完畢。94年再因犯施用毒品
    案件，經法院判處有期徒刑10月確定，嗣於95年10月18日執
    行完畢。96年間又因竊盜、施用第一級毒品案件，經法院判
    處有期徒刑8 月、1 年確定，嗣經裁定減刑並定應執行有期
    徒刑9 月確定；及於96年間再因施用第一級毒品案件，經法
    院判處有期徒刑1 年確定，上開案件接續執行，於97年12月
    8 日因縮短刑期假釋出監，而於98年4 月10日保護管束期滿
    未經撤銷視為執行完畢。詎猶不知悔改，明知海洛因屬第一
    級毒品，不得持有及施用，仍基於施用第一級毒品之犯意，
    於99年2 月13日中午12時許，在屏東縣內埔鄉○○村○○路
    36號之住所內，以將海洛因摻入香菸內吸食之方式，施用第
    一級毒品海洛因1 次。嗣於99年2 月14日16時50分許，在屏
    東縣內埔鄉○○路與光明路口前為警盤查而逃逸，逃逸過程
    中並將其持有之第一級毒品海洛因1 包（驗後淨重0.009 公
    克）丟棄於路旁，旋即為警於同日17時許，在屏東縣內埔鄉
    ○○路35號前攔獲，並由警帶同甲○○回到內埔鄉○○路33
    號處扣得前開海洛因1 包，復徵得其同意後採尿送驗，檢出
    海洛因代謝後之嗎啡陽性反應，始知悉上情。
二、案經屏東縣政府警察局內埔分局報告臺灣屏東地方法院檢察
    署檢察官偵查起訴。
    理  由
一、按本件被告所犯係死刑、無期徒刑、最輕本刑為3 年以上有
    期徒刑以外之罪，其於準備程序就被訴事實為有罪之陳述，
    經受命法官告知簡式審判程序之旨，並聽取其與公訴人之意
    見後，合議庭認無不得或不宜改依簡式審判程序進行之情事
    ，依刑事訴訟法第273 條之1 第1 項、第284 條之1 規定，
    裁定本件由受命法官獨任進行簡式審判程序，合先敘明。
二、上揭犯罪事實，業據被告於本院審理中坦承不諱，此外並有
    屏東縣政府警察局內埔分局偵辦毒品案件嫌疑犯尿液檢驗對
    照表、台灣檢驗科技股份有限公司濫用藥物尿液檢驗報告、
    扣押筆錄、扣押物品目錄表等在卷可稽，足認被告前揭自白
    與事實相符，本案事證明確，被告犯行堪以認定。
三、次查93年修正施行之毒品危害防制條例就施用毒品者，祇於
    「初犯」及「5 年後再犯」二種情形，有其追訴條件之限制
    ，即須於初犯經觀察、勒戒或強制戒治釋放後，5 年內均無
    施用毒品之行為，始能認其前所實施之觀察、勒戒或強制戒
    治已足遮斷毒癮，而得於5 年後再犯時，再予適用初犯之規
    定，重行觀察、勒戒等程式。倘5 年內已經再犯，被依法追
    訴處罰，縱其第3 次（或第3 次以上）施用毒品之時間在初
    犯釋放5 年以後，即與「5 年後再犯」之情形有別，且因已
    於「5 年內再犯」，顯見其再犯率甚高，原實施觀察、勒戒
    或強制戒治，已無法收其實效，而無5 年戒斷期之存在，自
    無再經觀察、勒戒及強制戒治之必要，應由檢察官逕行起訴
    （最高法院95年度台非字第59號、第65號判決意旨、95年度
    第7 次刑庭會議決議意旨參照）。查本案被告因施用毒品案
    件，經裁定送勒戒處所觀察、勒戒，因認有繼續施用毒品傾
    向，經裁定送戒治處所施以強制戒治，嗣經裁定停止戒治，
    所餘戒治期間付保護管束，而於90 年3月23日保護管束期滿
    未經撤銷，視為強制戒治執行完畢。又於前開強制戒治執行
    完畢5 年內之90年因施用毒品案件，經檢察官聲請強制戒治
    並提起公訴，強制戒治部分，經裁定送戒治處所施以強制戒
    治，經裁定停止戒治，所餘戒治期間付保護管束，而於91年
    12月26日保護管束期滿未經撤銷，視為強制戒治執行完畢；
    起訴部分則經法院判處有期徒刑8 月確定，嗣於92年8 月31
    日執行完畢，有臺灣高等法院被告前案紀錄表在卷足參，則
    被告於前案經觀察勒戒、強制戒治執行完畢後，於5 年內已
    經再犯，雖本案施用毒品之時間在初犯釋放5 年後，惟被告
    既已先於「5 年內再犯」，顯見其再犯率甚高，原實施觀察
    勒戒已無法收其實效，而無5 年戒斷期之存在，參諸前揭判
    決及決議意旨，自無再經觀察、勒戒及強制戒治之必要，本
    院自應依法就被告本次施用毒品之犯行予以論罪科刑。
四、按海洛因為毒品危害防制條例第2 條第2 項第1 款所規定之
    第一級毒品，核被告所為，係犯毒品危害防制條例第10條第
    1 項之施用第一級毒品罪。被告持有毒品，復進而施用，其
    持有毒品之低度行為，為施用毒品之高度行為所吸收，不另
    論罪。又被告有事實欄所列前揭犯罪前科紀錄，有臺灣高等
    法院被告前案紀錄表可稽，被告受有期徒刑之執行完畢，五
    年以內故意再犯本件有期徒刑以上之罪，構成累犯，應依刑
    法第47條第1 項規定加重其刑。爰審酌被告雖於犯後坦承犯
    行，犯後態度尚可，及其施用毒品行為於本質上係屬自我戕
    害行為，反社會性之程度應屬較低；惟施用毒品，不僅足以
    戕害其個人身心，且極易滋生其他犯罪，惡化治安甚重，嚴
    重損及公益，且被告前經觀察勒戒、強制戒治及徒刑之執行
    助其戒除毒品，仍再為本案施用第一級毒品犯行，顯見其不
    思悔改，自制力亦顯不佳，並兼衡被告本案行為構成累犯、
    其經濟狀況、智識程度等一切情狀，量處如主文所示之刑，
    以資懲儆。
五、另按查獲之第一、二級毒品及專供製造或施用第一、二級毒
    品之器具，不問屬於犯人與否，均沒收銷燬之，毒品危害防
    制條例第18條第1 項前段定有明文。扣案粉末1 包，經高雄
    市立凱旋醫院鑑定後，認含有海洛因成分（驗前淨重0.013
    公克，驗後淨重0.009 公克），有該院濫用藥物成品檢驗鑑
    定書在卷可稽，自應依毒品危害防制條例第18條第1 項前段
    規定宣告沒收銷燬之。另承裝該毒品之包裝袋1 個，該院雖
    未同時鑑定是否含有毒品海洛因成分，惟「一般鑑定裝袋內
    毒品之程式，均係以傾倒方式，將包裝袋內之毒品倒出、稱
    重、以儀器檢驗部分等，倒出時若認必要，則輔以刮杓刮取
    袋內粉末，然無論依何種方式分離，包裝袋內均有極微量之
    第一級毒品海洛因殘留」，業經法務部調查局93年3 月19日
    調科壹字第09300113060 號函釋在案，此為本院職務上已知
    之事實，足認前開海洛因包裝袋1 只，無論依何種方式分離
    ，仍有極微量之第一級毒品海洛因殘留而無法析離，自應整
    體視為查獲之第一級毒品海洛因，依法均應宣告沒收銷燬。
據上論斷，應依刑事訴訟法第273 條之1 第1 項、第284 條之1
、第299 條第1 項前段，毒品危害防制條例第10條第1 項、第18
條第1 項前段，刑法第11條、第47條第1 項，判決如主文。
本案經檢察官劉昀到庭執行職務。
中    華    民    國    99    年    7     月    30    日
                  刑事第一庭    法  官  黃紀錄
以上正本證明與原本無異。
如不服本判決應於收受判決後10日內向本院提出上訴書狀，並應
敘述具體理由；其未敘述上訴理由者，應於上訴期間屆滿後20日
內向本院補提理由書（均須按他造當事人之人數附繕本）「切勿
逕送上級法院」。
中    華    民    國    99    年    7     月    30    日
                                書記官  戴仲敏

司法院資訊處製作；財團法人民間司法改革基金會備份。
